臺灣高等法院臺中分院民事判決
110年度上易字第369號
上  訴  人  蔡佳銓  
                      送達代收人  謝宛真  
訴訟代理人  李維仁律師
            張藝騰律師
被 上訴 人  甲女(真實姓名住所均詳卷)
訴訟代理人  廖怡婷律師

上列當事人間請求損害賠償事件，上訴人對於中華民國110年4月
29日臺灣臺中地方法院110年度訴字第42號第一審判決提起上訴
，本院於110年10月27日言詞辯論終結，判決如下：
    主  文
上訴駁回。
第二審訴訟費用由上訴人負擔。
    事實及理由
壹、程序方面：
一、按性侵害犯罪防治法所稱性侵害犯罪，係指觸犯刑法第221
    條至第227條、第228條、第229條、第332條第2項第2款、第
    334條第2項第2款、第348條第2項第1款及其特別法之罪；行
    政機關、司法機關及軍法機關所製作必須公示之文書，不得
    揭露(性侵害犯罪)被害人之姓名、出生年月日、住居所及其
    他足資識別被害人身分之資訊；上開所定其他足資識別被  
    害人身分之資訊，包括被害人照片或影像、聲音、住址、親
    屬姓名或其關係、就讀學校與班級或工作場所等個人基本資
    料，性侵害犯罪防治法第2條第1項、第12條第2項、性侵害
    犯罪防治法施行細則第6條分別定有明文。另法院辦理性侵
    害犯罪案件應行注意事項第3點亦明定：裁判及其他必須公
    示之文書，不得揭露足以識別被害人身分之資訊。如確有記
    載之必要，得僅記載其姓氏、性別或以使用代號之方式行之
    。法院依前項規定使用代號者，並應作成該代號與被害人姓
    名對照表附卷。
二、查依被上訴人主張侵權行為事實，其為刑法第221條第1項性
    侵害犯罪之被害人，依前開規定，自不得揭露被上訴人之真
    實姓名及住所等足以識別其身分資訊，爰將本判決被上訴人
    以甲女代之，並將其友人以乙女(刑案代號AB000-A108096A
    ，真實姓名均詳見下述刑案一審卷彌封袋編號3、9年籍資料
    )稱之，以資保護。
貳、實體方面： 
一、被上訴人主張：
    上訴人於民國104年間透過網路認識被上訴人，復於108年4
    月9日透過臉書再度聯繫被上訴人，並持續使用通訊軟體Mes
    senger傳送訊息予被上訴人，相約於108年4月17日凌晨3時4
    5分許，在臺中市西屯區逢甲路與西屯路路口之便利商店見
    面後，上訴人提議乘坐其駕駛自用小客車共同前往清水休息
    站。惟上訴人於途中卻以腹痛欲上廁所為由，將被上訴人載
    往上訴人位於臺中市清水區港新三路30號13樓之6之租屋處(
    下稱租屋處)。兩造抵達租屋處後，各自於客廳聊天及玩手
    機。迨同日凌晨約5時許，上訴人躺在被上訴人大腿上睡著
    ，被上訴人乃叫醒上訴人回房睡，上訴人竟違反被上訴人意
    願，強拉被上訴人入房甩至床上，並抱住被上訴人腰部，強
    吻被上訴人，其間被上訴人藉故離開，仍遭上訴人拉回房 
    內，以其手及身體將被上訴人壓制在床，褪去被上訴人所著
    短褲及內褲至腳踝處，以手指插入被上訴人陰道內，再親吻
    被上訴人頸部，並以其陰莖插入被上訴人陰道內，以強制方
    式性侵害得逞，致被上訴人身心受創，自得請求上訴人賠償
    精神慰撫金。爰依民法第184條第1項前段、第195條第1項前
    段規定，請求上訴人應給付50萬元，及自起訴狀繕本送達翌
    日即109年8月12日起至清償日止，按年息5%計算之利息(下
    稱50萬元本息)【被上訴人於原審請求上訴人應給付80萬元
    本，原審判令上訴人應給付50萬本息，被上訴人就其敗訴部
    分，未聲明不服，業已確定，下不贅述】。
二、上訴人則以：
    兩造係合意發生性行為，此由被上訴人當日所穿衣物完整，
    及其驗傷診斷證明書載明無明顯外傷，僅於陰部6點鐘位置
    有小瘀青點，外觀精神正常，即可明瞭。又從被上訴人有咬
    上訴人嘴唇，為上訴人倒水，並要求上訴人脫褲等親密行為
    ，可見兩造有性交合意。況被上訴人於性行為結束後，其洗
    澡不受打擾，行動未遭控制，仍可自由使用手機，早上亦可
    自由開門離去各情，益證兩造合意性交。是被上訴人請求損
    害賠償，應無依據等語，資為抗辯。
三、兩造之聲明：
  ㈠上訴人之上訴聲明：
  ⒈原判決不利於上訴人部分廢棄。
  ⒉上開廢棄部分，被上訴人在第一審之訴及假執行之聲請均駁
    回。
  ㈡被上訴人之答辯聲明：
　　上訴駁回。 
四、兩造不爭執事項(部分用語及編排順序依卷證文義略作調整)
    ：
  ㈠兩造於104年間透過臉書認識後，曾在上訴人位於臺中市大
　　雅區住處發生性關係。
  ㈡上訴人於108年4月17日凌晨駕車載送被上訴人前往租屋處
　　後，於當天凌晨5時許，親吻被上訴人，並先後以其手指與
　　陰莖插入被上訴人之陰道內。
  ㈢被上訴人於108年4月17日中午12時許前往沙鹿光田醫院驗傷
　　，並採集陰道外部、深部棉棒檢體與唾液，嗣經臺中市政府
　　警察局清水分局將前述證物連同上訴人唾液，一併送請內政
　　部警政署刑事警察局鑑定，經該局作成108年6月27日刑生字
    第0000000000000號鑑定書，其鑑定結論為該棉棒上精子細
    胞男性染色型別與上訴人型別相符【見臺灣臺中地方檢察署
    108年度偵字第14335號偵查卷宗(下稱偵卷)第153-157頁】
    。
　㈣上訴人因前開性交行為，業經刑事法院以妨害性自主罪，判
    處有期徒刑3年10月(案號：臺灣臺中地方法院108年度侵訴
    字第176號、本院110年度侵上訴字第15號、最高法院110年
    度台上字第5336號，此刑事案件下稱刑案，刑案卷宗以下分
    稱刑案一、二審卷)，業已確定。
　㈤上訴人學歷為高職畢業，務農，名下無不動產(見刑案一審
　　卷第302頁、本院卷第72頁及限制閱覽卷)。
  ㈥被上訴人學歷為大學畢業，從事服飾業，月入約3萬元，名
　　下無不動產(見原審卷第105頁、本院卷第72頁及限制閱覽卷
    )。
五、兩造爭執事項(部分用語及編排順序依卷證文義略作調整)：
  ㈠上訴人於前揭時地先後以其手指及陰莖插入被上訴人陰道內
　　，有無違反被上訴人之意願？
  ㈡被上訴人依民法第184條第1項前段、第195條第1項前段規定
　　，請求上訴人應給付50萬元本息，是否有據？
六、本院之判斷：
  ㈠有無違反被上訴人意願部分：
  ⒈依被上訴人於刑案偵審所為陳述或證言，可知被上訴人係因
　　租屋處之地下停車場悶熱，始跟上訴人上樓至租屋處，被上
　　訴人拒絕與上訴人一同進房間後，上訴人強行將被上訴人拉
　　至房間內、甩至床上並強吻，至被上訴人咬上訴人之唇舌，
　　又以幫上訴人倒水、要求上訴人脫下褲子等，乃為伺機逃離
　　房間之舉，然均遭上訴人拉回，上訴人又罔顧被上訴人央求
　　「我不要、求求你」，及腳踢明確表達拒絕意旨，仍強行以
　　肩膀、雙手壓制被上訴人身體，而以手指及陰莖插入被上訴
　　人之陰道內等語 (見偵卷第25-28、63-64頁，刑案一審卷第
　　183-189頁)。準此，可見被上訴人歷次指述被害情節，均指
　　證歷歷，並無明顯歧異或瑕疵，應堪憑採。
　⒉依乙女於刑案審理時證述，可知被上訴人於事發前曾提過對
    上訴人反感，上訴人於事發當日不斷傳送簡訊邀約被上訴人
    外出，被上訴人則於事發後傳訊息告知遭上訴人強迫為性行
    為，及被上訴人事後出現焦慮不安、沒安全感之心理反應，
    與被上訴人指述被害情節互核相符，並有被上訴人與乙女間
    之Line對話紀錄可資佐證(見刑案一審卷第267-271、290-29
    1頁，本院卷第105-107頁)，自足以擔保被上訴人前開指述
    之真實性。
  ⒊觀諸兩造間Messenger對話，上訴人不斷傳送訊息予被上訴人
    ，以表達好感及要求見面意旨，被上訴人則傳送「關你屁事
    」、「對小屁孩的亂槍打鳥沒興趣」、「已經打擾我了」、
    「(妳很反感是嗎？)是」、「再這樣子我就直接封鎖了」、
    「你不要那麼無聊好嗎」等訊息(見偵卷第69-139頁)，可見
    被上訴人於事發前已明確向上訴人表達拒絕及極度反感意旨
    ；再佐以被上訴人事後雖有同意與上訴人見面聊天或看夜景
    之舉，惟顯非兩情相悅可合意發生性行為之客觀情境，堪認
    被上訴人陳稱其於事發前曾向上訴人表示不願發生性行為等
    語，洵非虛妄，應值採信。
　⒋被上訴人因遭上訴人強拉至房間內，並甩至床上強吻，乃為
    伺機逃離房間，始有咬上訴人之唇舌，及幫上訴人倒水、要
    求上訴人先脫下褲子等鬆懈其心防之舉。上訴人卻將之割裂
    曲解為被上訴人有性交合意云云，顯與事實不符，要難憑採
    。
　⒌上訴人始終不否認未動手毆打被上訴人，且被上訴人因擔心
    受到更大傷害或危及其生命安全(見刑案一審卷第218頁)，
    始未再以其他激烈方式反抗，則被上訴人其他身體部位無受
    傷痕跡，應屬合理。又上訴人將被上訴人拉至房內及甩至床
    上等強制行為，客觀上難謂必然留下明顯痕跡或衣物破損之
    結果。另依刑案勘驗筆錄(見刑案二審卷第151頁)，被上訴
    人身形雖較上訴人豐腴，然上訴人身長高於被上訴人，且其
    為成年男性，年齡較輕，則被上訴人陳稱遭上訴人強拉而無
    法掙脫等情，亦屬合理可採。是上訴人以被上訴人所著衣物
    未破損及身體無明顯外傷，據以抗辯兩造合意性交云云，應
    非可採。
　⒍觀諸兩造前開Messenger對話紀錄、被上訴人與乙女間之Line
    對話紀錄，可知被上訴人於事發前甫對於上訴人諸般示好舉
    措，再三傳達拒絕與反感之訊息，且被上訴人在事發後復即
    在租屋處，以Line傳送「我很怕他知道我找救兵後會不會怎
    樣」等語，向乙女求救(見本院卷第106頁)；另依乙女證述
    被上訴人事發後呈現焦慮不安之異常心理狀態，由此等被上
    訴人事發前後之心理狀態，核與被上訴人所述如何遭上訴人
    強制性交情節，其存在時點、內容與事發時間、情節相互密
    接、前後呼應，堪認被上訴人陳述被害事實，應非虛捏，自
    屬合理可採。
　⒎被上訴人於刑案警詢時陳稱「(遭性侵後)當下我覺得很噁心 
    ...我將衣服及手機拿著，到對面的浴室去沖洗下體，洗完
    之後我跑到單人房將房間門反鎖，然後他(上訴人)有敲門叫
    我開門，我跟他說我頭很暈，可以讓我好好休息嗎？他就回
    他的房間睡覺，我在房間內我就用手機傳Line訊息給我的朋
    友(指乙女)，朋友幫我報案，我就在房間內一直等到警察打
    電話給我，警察問我地址，我跟他說我出去看一下，我就試
    著打開公寓大門，因為我沒有電梯的感應卡，所以我自己走
    安全樓梯，從13樓下到1樓去找警察，途中我猜因為他(上訴
    人)睡著所以沒有追過來」等求救成功詳情(見偵卷第26頁)
    ，核與上訴人於刑案偵查時陳稱：伊於性交結束後覺得很累
    ，兩造各自在不同房間睡覺，伊後來也睡著了等語(見偵卷
    第19頁)，確有被上訴人所述求救逃脫可趁之機存在，並無
    不合。依此，可見被上訴人沖澡、使用手機及開門離去之舉
    ，均趁上訴人疲累睡著等警戒鬆懈之際或反鎖房門時為之，
    上訴人卻將之曲解為兩造合意性交云云，自非可採。
　⒏上訴人並不爭執兩造間並無任何嫌隙或金錢糾葛存在，則客
    觀上被上訴人應無構詞陷害上訴人之動機存在，由此亦可擔
    保其指述之真實性，應堪採信。
　⒐上訴人因前述性交行為，亦經刑事法院以以妨害性自主罪，
　　判處有期徒刑3年10月(見兩造不爭執事項第㈣項)，業已確
　　定，可證被上訴人所述被害情節，應屬真實。
　⒑從而，上訴人未取得被上訴人同意，強拉被上訴人入房並甩
　  至床上，罔顧被上訴人口頭拒絕、逃至房外等言語及動作之
　  反抗，憑藉自身力氣大於被上訴人之優勢，而以雙手及身體
　  壓制被上訴人，使其無法反抗而性交得逞，自屬違反被上訴
　  人之意願，應無疑義。
　㈡被上訴人請求50萬元本息部分：
　⒈按因故意或過失，不法侵害他人之權利者，負損害賠償責任
    。又不法侵害他人之身體、健康、名譽、自由、信用、隱私
    、貞操，或不法侵害其他人格法益而情節重大者，被害人雖
    非財產上之損害，亦得請求賠償相當之金額，民法第184條
    第1項前段、第195條第1項前段分別定有明文。又貞操權保
    護之法益乃以性尊嚴及性自主為內容之權利。本件上訴人違
    反被上訴人之意願，對被上訴人為強制性交行為，自屬不法
    侵害其貞操權、身體權及隱私權，致被上訴人精神上受有痛
    苦，自屬當然，則被上訴人請求上訴人賠償非財產上之損害
    即精神慰撫金，洵有憑據。
  ⒉次按慰藉金之賠償，須以人格權遭遇侵害，使精神上受有痛
    苦為必要，其核給之標準固與財產上損害之計算不同，然非
    不可斟酌雙方身分、資力與加害程度，及其他各種情形核定
    相當之數額（最高法院51年台上字第223號判決先例參照)。
　　而所謂「相當」，應以實際加害情形及被害人之身分、地位
    與加害人之經濟情況等關係定之。查上訴人學歷為高職畢業
    ，務農，名下無不動產；被上訴人學歷為大學畢業，從事服
    飾業，月入約3萬元，名下無不動產，業據兩造陳明在卷(見
    本院卷第72頁)，並有兩造之稅務電子閘門財產所得調件明
    細表可憑(置於本院限制閱覽卷)。爰審酌兩造之學經歷、經
    濟狀況、上訴人性侵害手法，事後猶飾詞卸責，迄未賠償分
    文，及被上訴人事後出現焦慮不安等情狀，因認被上訴人請
    求非財產上之損害(精神慰撫金、慰藉金)數額50萬元，應屬
    相當。
七、綜上所述，被上訴人依民法第184條第1項前段、第195條第1
    項前段規定，請求上訴人給付50萬元本息，自屬正當，應予
    准許。從而原審為上訴人敗訴之判決，並無不合。上訴論旨
    指摘原判決不當，求予廢棄改判，為無理由，應駁回上訴。
八、本件事證已臻明確，兩造其餘之攻擊或防禦方法及所用之證
    據，經本院斟酌後，認為均不足以影響本判決之結果，爰不
    逐一論列，附此敘明。
九、據上論結，本件上訴為無理由，依民事訴訟法第449條第1項
    、第78條，判決如主文。
中　　華　　民　　國　　110 　年　　11　　月　　17　　日
    　　      民事第二庭  審判長 法　官  楊 國 精
　　　　　　　　　　　　         法　官  陳 得 利
      　　　　　　　　　　       法  官  陳 正 禧       
正本係照原本作成。             
不得上訴。
                                 書記官  陳 三 軫   
　　　　　　　　　　　　　　　　　
中　　華　　民　　國　　110 　年　　11　　月　　17　　日